【裁判字號】    98,訴,1441
【裁判日期】    990115
【裁判案由】    確認房屋所有權存在
【裁判全文】
臺灣桃園地方法院民事判決              98年度訴字第1441號
原      告  乙○○
            甲○○
被      告  丁○○
            丙○○
上列當事人間請求確認房屋所有權存在事件，於民國98年12月15
日言詞辯論終結，本院判決如下：
    主  文
原告之訴駁回。
訴訟費用由原告負擔。
    事實及理由
壹、程序方面：
    本件被告丁○○經合法送達，無正當理由，未於言詞辯論期
    日到場，核無民事訴訟法第386 條所列各款情形，爰依原告
    聲請，由其一造辯論而為判決。
貳、實體方面：
一、原告起訴主張：緣被告丁○○為訴外人尖本建設股份有限公
    司（以下簡稱尖本建設公司）之股東，原告2 人各投資被告
    丁○○投資於尖本建設公司股份之5 分之1 ，被告丁○○並
    向渠等表示將來有賺錢將會連本帶利分配返還渠等投資之股
    金。嗣尖本建設公司將所建造之桃園縣中壢市○○路282 號
    6 樓房屋（建物建號：桃園縣中壢市○○○段三座屋小段
    8507建號，以下簡稱系爭房屋）分配予被告丁○○，然被告
    丁○○未依約定將系爭房屋分配予原告2 人，卻將系爭房屋
    移轉登記予被告丙○○，影響原告2 人之權利。爰依法提起
    本件訴訟，並聲明：請求被告應將系爭房屋之所有權移轉登
    記予原告2 人所有。
二、被告丁○○未於言詞辯論期日到場，亦未提出書狀作何聲明
    或陳述。被告丙○○辯稱：
    (一)民國82年間，原告乙○○經由尖本建設公司股東丁○○之
      介紹，由原告乙○○提供土地與尖本建設公司合建7 層樓
      房屋，雙方約定由原告乙○○分得16戶房屋，尖本建設公
      司可分得12戶房屋。被告丙○○於82年6 月17日，因被告
      丁○○之遊說，就被告丁○○所持有尖本建設公司百分之
      25之股份中，投資新臺幣（下同）250 萬元，嗣原告甲○○亦告知其有投資被告丁○○300 餘萬元。
    (二)上開合建案於84年初完工，惟斯時因不動產景氣低迷，新
      建房屋出售情況不佳，尖本建設公司之股東乃協議分配未
      能售出之7 戶房屋，被告丁○○依其持股比例分得1.75戶
      房屋，由被告丁○○另簽發1,175,000 元之支票予尖本建
      設公司，購買0.25戶房屋後，因此取得6 樓之2 戶房屋（
      即桃園縣中壢市○○路282 號6 樓）。被告丁○○取得系
      爭房屋後，與被告丙○○、原告甲○○共同協商，原希望
      原告甲○○以800 餘萬元價購系爭房屋，但原告甲○○不
      同意，且斯時被告丙○○急需用款，遂與被告丁○○協議
      ，將系爭房屋移轉登記予被告丙○○所有，由被告丙○○
      以銀行職員之身分以較低之利率向所任職之銀行貸款450
      萬元，貸得款項後，其中1,175,000 元替丁○○償還票據
      債務與尖本建設公司，其餘250 萬元作為被告丁○○返還
      被告丙○○投資之本金，其餘825,000 元作為被告丙○○
      投資於被告丁○○之利潤，另約定由被告丁○○應支付上
      開450 萬元銀行貸款之利息，並儘速出售系爭房屋，所得
      款項由被告丁○○、原告甲○○分配。迨85年7 月間，系
      爭房屋仍無法售出，被告丁○○亦未依約繳納銀行貸款之
      利息，且又積欠被告丙○○290 萬元未能清償，被告丙○○遂與被告丁○○協議，被告丁○○同意將系爭房屋以76
      7 萬元之價格讓與被告丙○○（即前述債務290 萬元、銀
      行貸款450 萬元、銀行貸款利息27萬元，合計767 萬元）
      ，被告丁○○向伊表示，關於原告甲○○部分，將另與原
      告甲○○結算，事後被告丁○○亦返還原告甲○○100 萬
      元，綜上，被告丙○○取得系爭房屋，乃係因與被告丁○○間有債權債務關係經結算後協議取得。
    (三)綜上，原告提起本件訴訟實無理由，並聲明：原告之訴駁
      回。
三、本院之判斷：
    (一)經查，被告丁○○為尖本建設公司之股東，其與其妻徐高
      秀勤各投資尖本建設公司3,000 股（各300 萬元）；原告
      乙○○與尖本建設公司於82年6 月16日訂立合建契約書，
      由原告乙○○提供土地（桃園縣中壢市○○○段三座屋小
      段1110地號、1110之1 地號、1110之3 地號、1319之5 地
      號、1319之6 地號、1320地號、1321地號、1321之1 地號
      土地），與尖本建設公司合建房屋，約定由原告乙○○分
      配取得其中16戶房屋，尖本建設公司分配取得12戶房屋，
      嗣尖本建設公司將其分配之系爭房屋，依被告丁○○與其
      妻投資股份之比例占公司總投資額之百分之25，由被告丁○○加付1,175,000 元予尖本建設公司後，將系爭房屋分
      配予被告丁○○一情，為兩造均不爭執，復有被告丙○○
      提出且為原告2 人均不爭執之投資比例表1 紙、經濟部中
      部辦公室98年10月16日經中三字第09834857240 號書函所
      附尖本建設公司登記案卷、合建契約書附於臺灣桃園地方
      法院檢察署89年度偵緝字第804 號偵查卷可稽（見上開偵
      查卷第26頁至第32頁），是此部分之事實堪以認定，合先
      敘明。
    (二)原告2 人主張，渠等均投資被告丁○○投資於尖本建設公
      司之股份，被告丁○○所分配之系爭房屋，應歸原告2 人
      所有，惟此經被告丙○○否認在卷，並以前揭情詞置辯。
      再查：
      1.原告2 人前對被告2 人向臺灣桃園地方法院檢察署檢察
        官提出詐欺之告訴，經臺灣桃園地方法院檢察署以88年
        度偵字第17252 號、89年度偵緝字第804 號刑事案件受
        理在案。被告丁○○於上開偵查案件中陳稱：伊曾和被
        告丙○○、原告甲○○（原名李謀村）、訴外人姜劉鳳
        共同投資建築業，原告乙○○是地主，原告乙○○的太
        太和女兒投資330 萬元，原告甲○○投資330 萬元；丙○○、李謀村他們2 人都清楚對方有投資，至於姜劉鳳
        因為他拿私房錢投資，因此特別交待伊不要說，所以伊
        沒告訴李謀村、丙○○，且姜劉鳳也不知道李謀村、丙○○有投資等語（見上開89年度偵緝字第804 號偵查卷
        第9 頁、第12頁背面、第52頁至第53頁）；此外，訴外
        人姜劉鳳於上開偵查案件中陳稱：伊有投資尖本大樓
        350 萬元，乙○○是伊投資後才知道等語（見上開偵查
        卷第21頁背面）；原告乙○○對上開陳述並不爭執，並
        陳稱：姜劉鳳為伊妻子，本件投資被告丁○○之股份實
        際上是由伊妻子姜劉鳳投資等語（見本院卷第88頁背面
        ）。綜上，本件投資被告丁○○投資於尖本建設公司之
        股份，實際上為原告甲○○、被告丙○○及訴外人姜劉
        鳳，原告乙○○基於其與被告丁○○間之投資關係提起
        本件訴訟，即屬無據，不應准許。
      2.系爭房屋於84年3 月10日以買賣為登記原因（原因發生
        日期為84年2 月16日），移轉登記予被告丙○○名下一
        情，有卷附桃園縣中壢地政事務所98年10月15日中地登
        地字第0980011245號函附系爭房屋之建物登記謄本可稽
        （見本院卷第68頁至第80頁），從而，原告甲○○請求
        被告丁○○將系爭房屋移轉登記為渠等所有，實係給付
        不能，是原告此部分之請求，亦屬無理。
      3.被告丁○○於上開刑事案件偵查中陳稱：原告甲○○、
        被告丙○○及訴外人姜劉鳳於投資伊之股份時，均無約
        定將來要如何利潤分配，嗣後伊另付120 萬元予尖本建
        設公司，分得系爭房屋，因被告丙○○急著將他投資的
        錢還給他太太，所以伊、被告丙○○、原告甲○○才決
        定將房子登記在丙○○的名下去貸款，等到將來房子賣
        掉，他們3 人再平分，伊並先還124 萬元予原告甲○○
        ，其中24萬元是會錢；過戶至丙○○之名下不是不告知
        姜劉鳳，而是忘了告知姜劉鳳，因為丙○○急著將投資
        的錢拿回去，他原先投資250 萬元，並說要拿回100 萬
        利潤，至於他怎麼貸，貸下來的錢怎麼處理，伊不清楚
        ，因為我房子已交給他，該屋當初說好由原告甲○○、
        被告丙○○，及訴外人姜劉鳳3 人平分，他們3 人也知
        情等語（見上開偵查卷第12頁背面至第13頁、第38頁、
        第52頁背面至第53頁）。原告甲○○於上開案件偵查中
        陳稱：當初伊投資於被告丁○○時，並無說到將來如何
        分配利潤，只說有賺錢會分給伊，等房子蓋好後去找丁○○，他說要補600 多萬元才能將房子過戶給伊，但伊
        沒那麼多錢，沒答應，丁○○和丙○○就說以丙○○之
        名義去貸款，等貸到錢後再還伊，但事後房子過到丙○○之名下錢也沒還伊；當初丁○○和丙○○將房子過戶
        至丙○○名下有經過伊的同意，並說等貸款後會將錢分
        給伊，當時3 人在徐家說好等語（見上開偵查卷第22頁
        背面、第37頁背面、第38頁背面、第52頁）。另姜劉鳳
        於偵查時陳稱：當初渠等投資時，丁○○稱房子賣掉所
        得利潤，伊可得百分之35等語（見上開偵查卷第53頁）
        。原告甲○○於本院審理時，對於被告丁○○上開陳述
        並不爭執，並稱：伊事後有跟丁○○要伊投資的錢，丁○○並先給付伊100 萬元，當初協議時，丁○○有說按
        照渠等投資之比例分錢等語（見本院卷第89頁）。綜上
        所述，原告甲○○、被告丙○○、訴外人姜劉鳳，與被
        告丁○○就渠等投資於被告丁○○之股份盈餘分配，並
        非以系爭房屋作為分配之標的，故原告甲○○認系爭房
        屋為其所有，起訴請求被告丙○○將系爭房屋移轉所有
        權登記予伊，即屬無據，不應准許。
    (三)綜上所述，原告2 人提起本件訴訟，請求被告應將系爭房
      屋之所有權移轉登記予原告2 人所有，為無理由，應予駁
      回。
四、本件事證已臻明確，兩造其餘主張及舉證，經核與判決基礎
    不生影響，爰不另一一論述，附此敘明。
據上論結，本件原告之訴為無理由，依民事訴訟法第385 條第1
項前段、第78條，判決如主文。
中    華    民    國    99    年    1     月    15    日
                  民事第三庭    法  官  陳心婷
以上正本係照原本作成
如對本判決上訴，須於判決送達後20日內向本院提出上訴狀
中    華    民    國    99    年    1     月    15    日
                                書記官  林君燕

司法院資訊處製作；財團法人民間司法改革基金會備份。
